【裁判字號】    99,交聲更,2
【裁判日期】    990720
【裁判案由】    違反道路交通管理處罰條例聲明異議
【裁判全文】
臺灣新竹地方法院交通事件裁定         99年度交聲更字第2號
移送機關即
原處分機關  交通部公路總局新竹區監理所新竹市監理站
異  議  人
即受處分人  甲○○
上列異議人即受處分人因違反道路交通管理處罰條例案件，對於
交通部公路總局新竹區監理所新竹市監理站民國98年5月11日所
為之竹監新三字第裁51-E00000000號違反道路交通管理事件裁決
書，聲明異議，嗣受處分人不服本院於98年11月9日所為之98年
度交聲字第414號裁定，提起抗告，經臺灣高等法院於98年12月2
3日以98年度交抗字第2937號裁定撤銷發回更為裁定，本院裁定
如下：
    主  文
原處分撤銷。
甲○○汽車駕駛人，行經有燈光號誌管制之交岔路口闖紅燈，處
罰鍰新臺幣壹仟捌佰元，並記違規點數點。
    理  由
一、按汽車駕駛人，行經有燈光號誌管制之交岔路口闖紅燈者，
    處新臺幣（下同）1,800元以上5,400元以下罰鍰，汽車駕駛
    人違反上開規定者，記違規點數3點，道路交通管理處罰條
    例第53條第1項、第63條第1項第3款分別定有明文。再按受
    處分人，不服第8條主管機關所為之處罰，得於接到裁決書
    之翌日起20日內，向管轄地方法院聲明異議；又交通法庭認
    為聲明異議有理由或聲明異議雖無理由而原處分不當或違法
    者，應以裁定將原處分經聲明異議部分撤銷，並自為裁定，
    道路交通管理處罰條例第87條第1項、道路交通案件處理辦
    法第20條前段亦分別定有明文。
二、原處分意旨略以：異議人即受處分人甲○○於民國98年2月2
    0日凌晨1時15分許，騎乘車牌號碼IKY－701號重機車，行經
    新竹市○○路、南外街口時，因闖紅燈（直行）之違規行為
    ，為新竹市警察局交通隊第三分隊警員沈國第當場攔停舉發
    ，並填掣竹市警交字第E00000000號舉發違反道路交通管理
    事件通知單（下稱舉發通知單）舉發，因異議人逾越應到案
    期限60日以上，遂由交通部公路總局新竹區監理所新竹市監
    理站（下稱新竹市監理站）於98年5月11日以竹監新三字第
    裁51－E00000000號違反道路交通管理事件裁決書，依道路
    交通管理處罰條例第53條第1項、第63條第1項第3款（裁決
    書漏載第1項第3款）之規定，裁處異議人罰鍰4,500元，並
    記違規點數3點。
三、異議意旨略以：伊於98年2月20日凌晨1時15分許，行經中華
    路2段國泰世華銀行邊之紅綠燈口，當時天上下著雨，伊未
    穿雨衣，看著交通號誌燈為黃燈，因此，伊闖黃燈，當時伊
    有仔細觀看四周環境並無車輛，因此，伊闖黃燈，後來警車
    追來說伊闖紅燈，開單告罰，因為警方開單與事實不符，伊
    拒簽紅單，可能因此得罪警方警方不但未告知伊應到庭處理
    時間，且故意將罰單事件拖延處理，寄來即罰4,500元，扣
    3點，伊原本以為是二分局東門派出所警員開伊的單，且罰
    4,500元，扣3點，伊去找二分局員警理論，二分局員警告訴
    伊，不是他們開的單，且罰得最高，實在太過分了，身為員
    警都在說第三分局員警作事不按規定來，憑個人喜好胡作亂
    為。伊並非好爭，伊和太太因經濟景氣不好，目前都失業，
    且有3個孩子要養，3個小孩目前都在念高中及大學，正是家
    裡開銷大的時候，4,500元的罰單對伊來說的確是很大的負
    擔，請法官明察秋毫，給伊公平合理的處理方式。為此，爰
    依法聲明異議等語。
四、經查：
（一）本件異議人即受處分人甲○○於前揭時間駕駛上開重機車
      ，行經新竹市○○路、南外街口，因駕車行經有燈光號誌
      管制之交岔路口闖紅燈之事實，業據證人即舉發本件交通
      違規事件之新竹市警察局交通隊第三分隊警員沈國第於本
      院調查時具結證述：「當時我不知道是開巡邏車跟在異議
      人後方或是警車停在巡邏點在攔查人車，看到一臺機車從
      中華路往南方向行駛，闖紅燈直行，我們就攔下他告發。
      」、「（當天的視線如何？）當天雖然是雨天，但我們看
      到的紅綠燈狀況是清楚的。」、「（你確定異議人是闖紅
      燈？）是。」、「（你能確定當時的燈號確實是紅燈？）
      確定是紅燈，因為當時我們是兩人一同執勤，我們兩人都
      有看到，另一個跟我一同執勤的分隊長乙○○也有看到。
      」等語綦詳，核與證人即與警員沈國第同時執勤之新竹市
      警察局交通隊第三分隊分隊長乙○○於本院調查時具結證
      述：「當天我跟舉發的員警沈國第於夜間0到2時執行交通
      稽查勤務，我們就發現違規人在違規的時間闖紅燈違規，
      將他攔查，並舉發其違規。」、「（你看到違規人違規的
      情形為何？）當天我們是站在國泰醫院前的超商執行交通
      稽查勤務，違規人是沿著中華路直行往南，闖中華街南外
      街口的紅燈。」、「（你們是面對異議人看到他闖紅燈嗎
      ？）是。」、「（本件有無拍照存證嗎？）沒有，因為他
      違規是一瞬間就闖過來，來不及拍照，且我和沈國第警員
      都有看到。」等目擊異議人違規而攔停異議人並舉發等情
      節大致相符（見98年度交聲字第414號卷第16頁反面、第1
      7頁，本院卷第15頁反面、第16頁），證人乙○○並當庭
      在地圖上標示當日執行交通稽查勤務之地點及異議人違規
      闖紅燈之位置附卷可稽（見本院卷第10頁），證人沈國第
      、乙○○係依法執行交通稽查攔檢勤務，與異議人素不相
      識，彼此間無任何怨隙，自無甘冒偽證罪責，設詞誣陷異
      議人之動機，所為證述應堪採信。
（二）又異議人遭攔停舉發之違規地點係新竹市○○路○段、南
      外街口一節，業據證人乙○○結證在卷（見本院卷第15頁
      反面），與異議人異議意旨所稱係通過新竹市○○路○段
      、國泰世華銀行旁之路口遭警開單舉發之地點並非同一路
      口，此有本院依職權列印之國泰世華銀行北新竹分行地圖
      、新竹市精密地圖集擷取列印之地圖供參（見本院卷第9
      、10頁），上情並經新竹市政府函覆「新竹市○○路○段
      、南外街口，與新竹市○○路○段、國泰世華銀行旁之路
      口非同一路口，新竹市○○路○段與南外街口交通號誌為
      全天候行車管制號誌運作，另中華路2段（國泰世華旁）
      現有號誌設置於中華路於中華路2段與武昌街交岔口，該
      處路口開放行車管制號誌，時間為06：00-24：00，其餘
      時段為閃光號誌運作；98年2月20日凌晨1時15分，新竹市
      ○○路○段與南外街交岔口交通號誌為三色號誌運作，另
      中華路2段與武昌街交岔口為閃光號誌運作。」等情明確
      ，有新竹市政府99年3月11日府交管字第0990024432號函1
      紙在卷為憑（見本院卷第8頁），是異議人所稱中華路2段
      、國泰世華銀行旁邊之路口應係中華路2段、武昌街口，
      實與本案舉發違規地點無涉，縱認異議人行經其所稱之中
      華路2段、武昌街口時之燈光號誌係閃光黃燈，亦無從解
      免其有在違規通知單所載之地點闖紅燈應負之交通違規責
      任，異議人之辯解，無足憑採。
（三）末按行為人有違反道路交通管理處罰條例之情形，應填製
      舉發通知單，並於被通知人欄予以勾記，其係當場舉發者
      ，通知聯應填記駕駛人或行為人姓名、性別、出生年月日
      、地址、身分證統一編號及車主姓名、地址、車牌號碼、
      車輛種類。被查獲之駕駛人或行為人為受處分人時，應於
      填記通知單後將通知聯交付該駕駛人或行為人簽名或蓋章
      收受之；拒絕簽章者，仍應將通知聯交付該駕駛人或行為
      人收受，並記明其事由及交付之時間；拒絕收受者，應告
      知其應到案時間及處所，並記明其事由與告知事項，視為
      已收受，違反道路交通管理事件統一裁罰基準及處理細則
      第11條第1項第1款定有明文。又違反道路交通管理事件，
      違規人當場拒絕簽收通知單，執勤員警未記明其事由，多
      僅註記「拒收」或「拒簽收」，而未告知應到案日期、處
      所、違規事實及違反法條，致違規人不知應到案日期、處
      所、繳納期限等。應到案處所、日期如舉發當場未告知違
      規人時，違規人確屬無從知悉處罰內容並依限期到案。遇
      有拒簽情形時，應告知其應到案日期、處所、繳納期限等
      事項，並於通知單「移送聯」記明上述事由已告知情形，
      以保障違規人權益，並利裁罰人員參考，內政部警政署87
      年6月11日87警署交字第48985號函闡釋甚明。查本件舉發
      通知單上之收受通知聯者簽章欄雖載明「拒簽」等字樣，
      且證人即舉發員警乙○○、沈國第亦均表示開單時有告知
      異議人應到案時間及處所等語，有本院公務電話紀錄表2
      紙存卷可查（見本院卷第19、20頁），惟並未在舉發通知
      單上記明已告知上開事由，此觀卷附舉發通知單自明，證
      人乙○○、沈國第並稱：並無相關資料可以證明渠等於製
      單舉發時有告知異議人應到案時間及處所等語，是舉發員
      警於製作舉發通知單時是否確已清楚明確告知異議人本案
      應到案日期（98年3月7日前）及應到案處所（新竹市監理
      站），已顯非無疑；又本件舉發通知單之通知聯及移送聯
      雖有一併送至原處分機關即新竹市監理站，然原處分機關
      並無義務將該通知聯送達予異議人，本件原處分機關事後
      亦未將舉發通知單再寄送予異議人收執乙情，業據本院查
      明屬實，有公務電話紀錄在卷可考（見本院卷第21頁），
      揆諸前揭說明，警員既未確切告知異議人應到案時間及處
      所，異議人即無從知悉處罰內容並依限期到案，而所致之
      不知應到案時間及處所之不利益結果，自不得逕由異議人
      所承受，從而，異議人辯稱：警員並未告知應到案時間等
      語，尚非無據。
五、綜上所述，本件異議人騎乘上開重機車於前揭時、地，確有
    「駕車行經有燈光號誌管制之交岔路口闖紅燈」之違規事實
    ，固堪認定，惟本件並無從證明異議人已依法視為收受舉發
    通知單，故異議人是否確實知悉應到案時間及處所，而能及
    時於應到案日期前繳納罰鍰或向原處分機關陳述意見，尚非
    無疑，原處分機關未予詳查，逕予裁處異議人最高額罰鍰，
    尚非適法。原處分機關之裁決既有上開違誤，自應由本院撤
    銷原處分機關之裁處，依道路交通管理處罰條例第53條第1
    項、第63條第1項第3款及違反道路交通管理事件統一裁罰基
    準表之規定，改處異議人罰鍰1,800元，並記違規點數3點，
    以資適法。
六、據上論結，應依道路交通案件處理辦法第20條前段，裁定如
    主文。
中    華    民    國    99    年    7     月    20    日
                  交通法庭    法  官  蔡欣怡
如不服本裁定，應於裁定送達後5日內向本院提出抗告狀。
以上正本證明與原本無異。
中    華    民    國    99    年    7     月    20    日
                              書記官  曾柏方

司法院資訊處製作；財團法人民間司法改革基金會備份。
